臺灣臺北地方法院刑事判決
111年度審簡上字第41號
公  訴  人  臺灣臺北地方檢察署檢察官
上  訴  人  
即  被  告  賴昭明


上列上訴人即被告因詐欺案件，不服本院刑事庭於民國110年12
月27日所為之110年度審簡字第2021號第一審刑事簡易判決（起
訴案號：110年度偵字第4392號），提起上訴，本院管轄之第二
審合議庭判決如下：
    主      文
上訴駁回。
    事實及理由
一、按被告於第二審經合法傳喚，無正當之理由不到庭者，得不
     待其陳述，逕行判決，刑事訴訟法第371條定有明文。又對
    於簡易判決有不服而上訴者，得準用上開規定，刑事訴訟法
    第455條之1第3項亦有明定。本件被告賴昭明經本院合法傳
    喚，於本院111年4月12日審判期日無正當理由未到庭，有本
    院送達證書、刑事報到單及審判筆錄在卷可稽，依上開規定
    ，爰不待其陳述，逕為一造辯論判決。
二、本件經本院管轄第二審之合議庭審理結果，認原審以被告罪
    證明確，判決被告犯刑法第339條第2項之詐欺得利罪，而依
    刑事訴訟法第449條第2項、第3項、第450條第1項，判處有
    期徒刑5月，如易科罰金，以新臺幣（下同）1,000元折算1
    日，並宣告犯罪所得即相當於820元之交通服務利益沒收，
    於全部或一部不能沒收或不宜執行沒收時，追徵其價額，其
    認事用法均無不當，量刑亦認妥適，應予維持。而本判決之
    事實、證據及理由，均引用原審判決之記載（如附件）。
三、上訴人提起上訴未提出上訴理由及證據。
四、本院之判斷
(一)按法官於有罪判決中，究應如何量處罪刑，為實體法賦予審
    理法官裁量之刑罰權事項，法官行使此項裁量權，自得依據
    個案情節，參諸刑法第57條所定各款犯罪情狀之規定，於該
    法定刑度範圍內，基於合義務性之裁量，量處被告罪刑。量
    刑之裁量權，乃憲法所保障法官獨立審判之核心，法院行使
    此項裁量權，亦非得以任意或自由為之，仍應受一般法律原
    理原則之拘束，即仍須符合法律授權之目的、法律秩序之理
    念、國民法律感情及一般合法有效之慣例等規範，尤其應遵
    守比例原則及平等原則之意旨，否則即可能構成裁量濫用之
    違法。次按量刑輕重，屬為裁判之法院得依職權自由裁量之
    事項，苟其量刑已以行為人之責任為基礎，並斟酌刑法第57
    條各款所列情狀，在法定刑度內，酌量科刑，無顯然失當或
    違反公平、比例及罪刑相當原則者，亦無偏執一端，致明顯
    失出失入情形，自不得指為違法。是以，如非有裁量逾越或
    裁量濫用之明顯違法情事，自不得擅加指摘其違法或不當，
    即使上級法院對下級法院裁量權之審查，亦應同此標準，此
    不僅在保障法官不受任何制度外之不當干涉，更保障法官不
    受制度內的異質干涉，此方符憲法第80條所宣示獨立審判之
    真義。
(二)查被告於原審準備程序時已坦承犯行，並有原審判決所引用
    之證據在卷可資佐證，足認被告確係犯刑法第339條第2項之
    詐欺得利罪。原審以被告罪證明確，並審酌被告不思以正當
    方式獲取所需，明知其資力不足且無意願支付車資費用，竟
    仍搭乘告訴人所駕駛之計程車，詐得上開財產上不法利益，
    致告訴人受有損失，所為應予非難。復考量被告犯後先否認
    犯行，於本院訊問時始坦承全部犯行，暨被告陳稱：高中畢
    業之最高學歷，入監前在萬華市場賣魚，未婚、無子女，須
    扶養80歲之母親等語之智識程度及家庭經濟狀況，及被告犯
    罪動機、手段、犯罪所生危害等一切情狀，量處有期徒刑5
    月，如易科罰金，以1,000元折算1日，並具體說明量刑之理
    由，故認原審判決核無逾越法定刑度，或有濫用自由裁量權
    限之違法或不當之情事，本院自應予以尊重並維持。
(三)上訴人提起上訴，惟於本院第二審準備程序及審理程序皆未
    到庭，僅以上訴狀聲明不服原審判決，亦未提出上訴理由及
    證據，其上訴為無理由，應予駁回。
據上論斷，應依刑事訴訟法第455條之1第1項、第3項、第371條
、第368條、第373條，判決如主文。
本案經檢察官楊石宇提起公訴，檢察官楊舒雯到庭執行職務。
中    華    民    國    111   年    4     月    26    日
            刑事第二十一庭  審判長法  官  程克琳
 　　　　　                       法  官  歐陽儀
                                  法  官  王筱寧
上正本證明與原本無異。
不得上訴。
                                  書記官  林思辰
中　　華　　民　　國　　111 　年　　4 　　月　　26　　日
附件
臺灣臺北地方法院刑事簡易判決
110年度審簡字第2021號
公　訴　人　臺灣臺北地方檢察署檢察官
被　　　告　賴昭明　男(民國00年0月00日生)
　　　　　　　　　　身分證統一編號：Z000000000號
　　　　　　　　　　住基隆市○○區○○街000巷00○0號
　　　　　　　　　　另案在法務部○○○○○○○執行
上列被告因詐欺案件，經檢察官提起公訴（110年度偵字第4392
號），被告於本院審理時自白犯罪（原案號：110年度審易字第5
60號），本院合議庭裁定由受命法官獨任逕以簡易判決處刑，判
決如下：
    主  文
賴昭明犯詐欺得利罪，累犯，處有期徒刑伍月，如易科罰金，以
新臺幣壹仟元折算壹日；犯罪所得即相當於新臺幣捌佰貳拾元之
交通服務利益沒收，於全部或一部不能沒收或不宜執行沒收時，
追徵其價額。
    事實及理由
一、犯罪事實要旨：
　　賴昭明於本案前已有多次佯為有資力之人前往餐廳、小吃店
    消費卻不付款，經法院以詐欺得利論罪科刑之紀錄，詎不知
    悔改，明知自己無資力且無意願支付計程車費用，且知計程
    車司機如知乘客無資力將不願提供搭載服務，仍基於意圖為
    自己不法所有之詐欺得利犯意，於民國109年11月4日清晨5
    時20分許，在基隆市○○路○○○○○○○○○○○○○○號碼000-0000號計
    程車，佯裝為具有付款資力及意願之乘客，向劉嘉龍表示欲
    前往臺北市萬華區三水街一帶，致劉嘉龍陷於錯誤，誤信賴
    昭明確有付款能力與意願，遂同意搭載賴昭明至上開地點，
    嗣劉嘉龍抵達臺北市萬華區西園路一段與三水街交岔路口，
    賴昭明拒不給付車資新臺幣(下同)820元，劉嘉龍始知受騙
    。
二、上列犯罪事實，有下列證據可證：
  ㈠證人即告訴人劉嘉龍於警詢、偵訊時之指訴。
　㈡告訴人所提計程車乘車證明。  
　㈢被告賴昭明前因佯為具有資力之人前往店家消費不付款，經
    論罪科刑之臺灣基隆地方法院106年度基簡字第1535號判決
    、104年度易字第616號判決、104年度基簡字第1113號判決
    、103年度基簡字第1032號判決、103年度基簡字第561號判
    決、103年度基簡字第112號判決、101年度基簡字第860號判
    決。
　㈣被告賴昭明於本院訊問時之自白。   
三、論罪科刑：
　㈠核被告所為，係犯刑法第339條第2項之詐欺得利罪。
　㈡被告前因犯詐欺取財2罪，經臺灣基隆地方法院以105年度聲
    字第289號裁定應執行有期徒刑11月確定（下稱甲案）；又
    因犯竊盜2罪、詐欺得利1罪，經同院以107年度聲字第1號裁
    定應執行有期徒刑1年確定（下稱乙案），甲案與他案殘刑
    接續執行，於105年11月1日縮短刑期執畢出監；復於106年1
    0月12日執行乙案，迄107年10月13日執行完畢出監，有臺灣
    高等法院被告前案紀錄表在卷可參。是被告受有期徒刑執行
    完畢後，5年內故意再犯本件有期徒刑以上之罪，為累犯。
    經審酌被告受前案有期徒刑執行完畢，理應生警惕作用，期
    待其返回社會後能因此自我控管，詎未生警惕，於前開案件
    執行完畢再為相同罪質且相類手法（均係佯裝具有資力之人
    前往消費故不支付費用）之本件詐欺得利犯行，足見前開案
    件有期徒刑執行之成效不彰，其對刑罰之反應力顯然薄弱，
    惡性非輕，因認有加重其刑之必要，爰依刑法第47條第1項
    規定，加重其刑。　
　㈢爰審酌被告不思以正當方式獲取所需，明知其資力不足且無
    意願支付車資費用，竟仍搭乘告訴人所駕駛之計程車，詐得
    上開財產上不法利益，致告訴人受有損失，所為應予非難。
    復考量被告犯後先否認犯行，於本院訊問時始坦承全部犯行
    ，暨被告陳稱：高中畢業之最高學歷，入監前在萬華市場賣
    魚，未婚、無子女，須扶養80歲之母親等語之智識程度及家
    庭經濟狀況，及被告犯罪動機、手段、犯罪所生危害等一切
    情狀，量處如主文所示之刑，並諭知易科罰金之折算標準。
四、被告於本件詐得相當於820元之交通服務利益，屬於被告犯
    罪所得，未據扣案亦未賠償被害人，應依刑法第38條之1第1
    項前段規定宣告沒收，並依同條第3項規定，諭知於全部或
    一部不能沒收或不宜執行沒收時，追徵其價額。
五、應依刑事訴訟法第449條第2項、第3項、第450條第1項，逕
    以簡易判決處刑如主文。
六、如不服本判決，應於收受送達判決之日起20日內，向本院提
    起上訴（須附繕本）。
七、本案經檢察官楊石宇提起公訴、檢察官朱玓到庭執行職務 
    。　　
中　　華　　民　　國　　110 　年　　12　　月　　27　　日
                  刑事第二十庭  法  官  宋恩同
以上正本證明與原本無異。 
如不服本判決應於收受送達後20日內向本院提出上訴書狀，並應
敘述具體理由；其未敘述上訴理由者，應於上訴期間屆滿後20日
內向本院補提理由書（均須按他造當事人之人數附繕本）「切勿
逕送上級法院」。告訴人或被害人如對於本判決不服者，應具備
理由請求檢察官上訴，其上訴期間之計算係以檢察官收受判決正
本之日期為準。 
                                書記官  孫國慧　　　　　
中　　華　　民　　國　　110 　年　　12　　月　　27　　日
附錄本案論罪科刑法條全文：
中華民國刑法第339條
意圖為自己或第三人不法之所有，以詐術使人將本人或第三人之
物交付者，處5年以下有期徒刑、拘役或科或併科50萬元以下罰
金。
以前項方法得財產上不法之利益或使第三人得之者，亦同。
前二項之未遂犯罰之。